【裁判字號】    97,上訴,1403
【裁判日期】    970513
【裁判案由】    毒品危害防制條例
【裁判全文】
臺灣高等法院刑事判決                97年度上訴字第1403號
上  訴  人
即  被  告  甲○○
上列上訴人因違反毒品危害防制條例案件，不服臺灣板橋地方法
院96年度訴字第3688號，中華民國97年1月25日第一審判決（起
訴案號：臺灣板橋地方法院檢察署96年度毒偵字第7057號），提
起上訴，本院判決如下：
    主  文
上訴駁回。
    事  實
一、甲○○(一)前因施用毒品案件，於民國（下同）88年間經臺灣
    南投地方院以88年度毒聲字第918號裁定送觀察勒戒後，認
    無繼續施用毒品傾向，於88年3月5日釋放出所，復經臺灣南
    投地方法院檢察署檢察官以88年度偵緝字第63號不起訴處分
    確定。又於91年間再因施用毒品案件，經臺灣南投地方法院
    裁定送觀察勒戒後，經認有繼續施用毒品傾向，復以91年度
    毒聲字第476號裁定令入戒治處所施以強制戒治，戒治期間
    因成效良好，以92年度毒聲字第409號裁定停止戒治，所餘
    期間交付保護管束，於92年5月7日停止戒治處分出監，92年
    8 月5日保護管束期滿未經撤銷，強制戒治視為執行完畢。
    (二)又因施用第一級毒品案件，經臺灣南投地方法院判處有期
    徒刑十一月確定，於96年7月31日徒刑執行完畢出監。
二、詎猶不知悔改，於強制戒治執行完畢釋放後五年內，復基於
    施用第一級毒品海洛因及第二級毒品甲基安非他命（起訴書
    誤為安非他命）之犯意，於96年9月11日下午7時許為警採尿
    前回溯26小時內某時，在不詳處所，將少許海洛因粉末捲入
    香菸後，燃燒吸食施用海洛因一次；復於同日為警採尿前回
    溯96小時內某時，在不詳處所，將少許甲基安非他命置於玻
    璃球吸食器內以火燒烤使成煙霧後，吸食施用甲基安非他命
    一次。嗣於96年9月11日下午5時10分許，在台北縣三重市○
    ○路○段194號前為警查獲後採尿送驗，始悉上情。
三、案經臺北縣政府警察局三重分局報請臺灣板橋地方法院檢察
    署檢察官偵查起訴。
    理      由
一、上訴人即被告甲○○經合法傳喚，無正當理由不到庭，惟其
    確有於前揭時、地施用第一級毒品海洛因及第二級毒品甲基
    安非他命之事實，業據其於原審審理時坦承不諱（見原審卷
    第40頁）。且被告為警查獲時所採尿液檢體，經送臺灣檢驗
    科技股份有限公司以EIA酵素免疫分析法、GC/MS氣相層析質
    譜儀分析法為初步及確認檢驗，均呈鴉片類嗎啡陽性及甲基
    安非他命陽性反應等情，有該公司96年10月2日濫用藥物尿
    液檢驗報告及台北縣政府警察局三重分局查獲毒品被移送者
    姓名代碼對照表各一紙附卷可稽（見偵查卷第11、12頁）。
    而該公司所採氣相層析質譜儀分析法（GC/MS）為目前國內
    最為精密之檢驗方法，在物質的判斷上有若指紋鑑定，並不
    會有（毒品）偽陽性反應產生（即不會未施用毒品而檢驗出
    毒品反應），為美國司法判決上認定之依據，亦據行政院國
    軍退除役官兵輔導委員會臺北榮民總醫院83年3月1日北總
    內字第01855號函闡釋綦詳。而海洛因經注射入人體後，約
    百分之八十於24小時內自尿中排出，一般而言，尿液中能否
    驗出嗎啡陽性反應，與其投與方式，投與量、個人體質、採
    尿時間與檢驗儀器之精密度等諸多因素有關，國外曾有文獻
    報導，注射六毫克之海洛因鹽酸鹽，其代謝嗎啡之平均可檢
    出時限約為26小時，此有行政院衛生署藥物食品檢驗局81年
    9月8日（81）藥檢壹字第8114885號函一件可查。且甲基安
    非他命之半衰期大約為9小時，服用後於24小時內約有百分
    之七十排泄於尿液中，於尿液中排出之最長時限，受施用劑
    量、施用方式、個人體質及其代謝情況等因素影響，因個案
    而異，一般可檢驗出之最長時間為甲基安非他命服用後一至
    五天，復經行政院衛生署管制藥品管理局91年10月3日管檢
    字第110436號函敘明綦詳。另人體施用甲基安非他命後，其
    主要代謝物中，未改變型態之甲基安非他命占施用劑量達百
    分之四十三，安非他命則約為百分之五；人體若係施用安非
    他命後，主要代謝物中則有未改變型態之安非他命，但無甲
    基安非他命等情，亦經法務部調查局93年5月4日調科壹字第
    09362413980號函釋綦詳在案，足見人體若施用安非他命，
    其尿液代謝物不可能出現甲基安非他命，惟人體若施用甲基
    安非他命，其尿液代謝物除主要有甲基安非他命外，亦可能
    有少量之安非他命。是本件被告之尿液既呈現甲基安非他命
    之陽性反應外，尚有少量之安非他命反應，依上開函示，被
    告自應係施用甲基安非他命無訛。綜上，已足認被告於原審
    之自白核與事實相符，堪以採信。
二、被告前因施用毒品案件，於88年間經臺灣南投地方院以88年
    度毒聲字第918號裁定送觀察勒戒後，認無繼續施用毒品傾
    向，於88年3月5日釋放出所，復經臺灣南投地方法院檢察署
    檢察官以88年度偵緝字第63號不起訴處分確定。又於91年間
    再因施用毒品案件，經臺灣南投地方法院裁定送觀察勒戒後
    ，經認有繼續施用毒品傾向，復以91年度毒聲字第476號裁
    定令入戒治處所施以強制戒治，戒治期間因成效良好，以92
    年度毒聲字第409號裁定停止戒治，所餘期間交付保護管束
    ，於92年5月7日停止戒治處分出監，92年8月5日保護管束期
    滿未經撤銷，強制戒治視為執行完畢等情，有本院被告前案
    紀錄表及相關不起訴處分書及法院判決等件存卷可參，被告
    確有於前開強制戒治執行完畢釋放後五年內再犯本件施用第
    一、二級毒品之犯行甚明。本案事證明確，被告犯行堪以認
    定，應依法論科。
三、按海洛因、甲基安非他命係毒品危害防制條例第2條第2項第
    1 款、第2款所定具有成癮性、濫用性及社會危害性之第一
    、二級毒品，不得非法持有、施用。核被告甲○○所為，係
    犯毒品危害防制條例第10條第1項、第2項之施用第一、二級
    毒品罪。其施用毒品前後持有之低度行為，應為施用之高度
    行為所吸收，不另論罪。被告為警查獲後所採尿液，就第二
    級毒品部分，經檢驗係呈甲基安非他命陽性反應，足見被告
    所施用者乃甲基安非他命，而非安非他命，業如前述，起訴
    書認被告係施用安非他命，尚有誤會。所犯二罪間，犯意各
    別，行為互殊，構成要件亦不相同，應予分論併罰。又被告
    前有事實欄所載論罪科刑記錄，有本院被告前案紀錄表一紙
    在卷可稽，其於前案有期徒刑執行完畢後，五年內故意再犯
    本案有期徒刑以上之罪，均為累犯，依法加重其刑。
四、原審本於同上事證，認被告施用第一、二級毒品犯行，罪證
    明確，適用毒品危害防制條例第10條第1、2項，刑法第11條
    前段、第47條第1項、第51條第5款等規定，並審酌被告之素
    行不佳，經執行觀察、勒戒、強制戒治後仍未戒除惡習，施
    用毒品危害其個人身心健康，及犯後尚知坦承犯行，態度良
    好等一切情狀，就施用第一級毒品部分，量處有期徒刑十月
    ，就施用第二級毒品部分，量處有期徒刑五月，並定其應執
    行刑一年一月。經核其認事用法俱無不合，量刑亦甚妥適。
    被告提起上訴，請求從輕量刑，並無理由，應予駁回。
五、被告經合法傳喚，無正當理由不到庭，爰不待其陳述，逕行
    判決。
據上論斷，應依刑事訴訟法第368條、第371條，判決如主文。
本案經檢察官賴俊雄到庭執行職務
中    華    民    國    97    年    5     月    13    日
                  刑事第十庭審判長法  官  楊炳禎
                                  法  官  李春地
                                  法  官  朱光仁
以上正本證明與原本無異。
施用第一級毒品部分如不服本判決，應於收受送達後10日內向本
院提出上訴書狀，其未敘述上訴之理由者並得於提起上訴後10日
內向本院補提理由書（均須按他造當事人之人數附繕本）。
其他不得上訴。
                                  書記官  王宜玲
中    華    民    國    97    年    5     月    21    日


司法院資訊處製作；財團法人民間司法改革基金會備份。
